臺灣雲林地方法院刑事判決　　　　　　　 95年度易字第335號
公　訴　人　臺灣雲林地方法院檢察署檢察官
被　　　告　丙○○
上列被告因侵占案件，經檢察官提起公訴（95年度偵字第2660號
），本院於準備程序進行中，因被告就被訴事實為有罪之陳述，
經告知簡式審判程序意旨，並聽取公訴人及被告意見後，本院合
議庭裁定由受命法官獨任依簡式審判程序審理，判決如下：
    主  文
丙○○意圖為自己不法之所有，侵占對於業務上所持有之物，處
有期徒刑壹年。緩刑年。
丙○○於緩刑期間內，應自玖拾陸年拾壹月拾日起至玖拾捌年拾
壹月拾日止，於每半年之拾日前（即玖拾陸年拾壹月拾日、玖拾
柒年伍月拾日、玖拾柒年拾壹月拾日、玖拾捌年伍月拾日、玖拾
捌年拾壹月拾日），各給付甲○○新臺幣伍拾萬元。
    事  實
一、丙○○於民國87年間，在雲林縣虎尾鎮○○路16號6 樓之信
    豪證券股份有限公司（下稱信豪證券公司，現更名為中信證
    券股份有限公司）擔任營業員，負責為客戶為有價證券投資
    分析及有價證券買賣之開戶、徵信、招覽、推介、受託、申
    報、結算、交割，及為因應客戶購買上市或上櫃有價證券交
    割之需，而從事資金融通，為從事業務之人，並為甲○○之
    接單營業員。緣甲○○於87年5 月22日，經由丙○○向信豪
    證券公司貸款新臺幣（下同）250 萬元，作為購買「復盛」
    股票用，嗣甲○○於同年6 月16日，將其業已填載並蓋用印
    章完畢之雲林縣虎尾鎮農會（戶名為甲○○，帳號為0000-0
    0-000000號）取款憑條交由丙○○，委託丙○○提領其中之
    250 萬元，並轉匯入信豪證券公司帳戶以清償欠款。詎丙○
    ○竟意圖為自己不法之所有，利用職務上持有及保管上開取
    款憑條之機會，於87年6 月16日，將甲○○前揭農會帳戶內
    之250 萬元，以轉帳方式存入不知情之配偶羅尚毅在上開農
    會所開立之帳戶內（帳號為0000-00-000000號），旋即提領
    一空，而將該筆款項侵占入己。迨甲○○接獲信豪證券公司
    催繳通知，始查悉上情。
二、案經甲○○訴由臺灣雲林地方法院檢察署檢察官偵查起訴。
    理  由
一、本案被告丙○○所犯係死刑、無期徒刑、最輕本刑為3 年以
    上有期徒刑以外之罪，其於準備程序就前揭被訴事實為有罪
    之陳述，經受命法官告知簡式審判程序之旨，並聽取其與公
    訴人之意見後，本院認無不得或不宜改依簡式審判程序進行
    之情，爰依刑事訴訟法第273 條之1 第1 項、第284 條之1
    規定，裁定由受命法官獨任進行簡式審判程序。
二、被告於本院坦承其係信豪公司之營業員，於上開時、地，以
    甲○○交付之前揭取款憑條領出250 萬元，並轉匯入不知情
    之羅尚毅帳戶內等情，核與證人甲○○於偵查中證稱：我開
    立取款條並蓋用印章後交給被告，請被告代為償還積欠信豪
    證券公司之款項，但信豪證券公司卻來電告知我沒有還錢，
    經詢問被告，始知其業將該250 萬元挪作他用等語，大致相
    符；而被告以上開取款憑條領出250 萬元，並將之轉存入羅
    尚毅前揭虎尾農會帳戶之事實，有虎尾鎮農會95年9 月18日
    虎鎮農信字第09510000667 函暨所附之取款憑條及轉帳收入
    傳票、甲○○虎尾鎮農會活期存蓄存款存摺（含內頁）影本
    各1 份在卷可稽，足認被告上開自白核與事實相符，而可採
    為認定犯罪事實之依據，被告確有以甲○○交付之取款憑條
    領出250 萬元而轉存入羅尚毅帳戶並挪為己用之侵占犯行。
    綜上所述，本案事證明確，被告業務侵占犯行，應堪認定。
三、新舊法比較：
    被告行為後，刑法於95年7 月1 日起施行（下稱新法，修正
    前則稱舊法），其中修正後刑法第2 條乃關於新舊法比較適
    用之準據法，其本身無關行為可罰性要件之變更，故新法施
    行後，如涉及比較新舊法問題，應逕依修正後刑法第2 條第
    1 項規定，為「從舊從輕」之比較（最高法院95年度第8 次
    刑事庭會議決議意旨參照）。又所謂「法律變更」與法律修
    正之概念有別；所謂法律變更應係指因法律修正而「刑罰」
    有實質之更異而言（如修正後新舊法法定本刑輕重變更或犯
    罪構成要件寬嚴不同），始有依刑法第2 條規定為準據法而
    比較適用新法或舊法之問題。如新舊法處罰之輕重仍然相同
    （例如僅形式上修正法律用語或條次移列），並無有利或不
    利之情形，即無適用上開規定為比較之餘地，自應依一般法
    律適用之原則，適用現行、有效之裁判時法論處（最高法院
    95年度台上字第5589、5669、6519號判決意旨參照）。經查
    ：
  (1)修正前刑法第33條第5 款規定：「罰金：1 元以上。」修正
    後該款規定「罰金：新台幣1000元以上」，是比較新舊法結
    果，以舊法較有利於行為人。
  (2)修正前刑法第336 條第2 項所定罰金刑提高為10倍（原貨幣
    單位為銀元，並為新臺幣之3 倍，故折換為新臺幣結果提高
    為30倍），修正後刑法施行法增定第1 條之1 規定：「中華
    民國94年1 月7 日刑法修正施行後，刑法分則編所定罰金之
    貨幣單位為新臺幣。刑法分則編未修正之條文定有罰金者，
    自94年1 月7 日刑法修正施行後，就其所定數額提高為30倍
    」，被告行為前後罰金本刑實際上均提高為30倍，並無有利
    或不利之情形，應適用現行、有效之裁判時法論處。
四、論罪科刑：
  (一)按刑法上所謂業務，係指個人基於其社會地位繼續反覆所執
    行之事務，包括主要業務及其附隨之準備工作與輔助事務在
    內。此項附隨之事務，並非漫無限制，必須與其主要業務有
    直接、密切之關係者，始可包含在業務概念中，而認其屬業
    務之範圍（最高法院92年度臺上字第4751號判決意旨參照）
    。查被告係在信豪證券公司擔任營業員，除負責為客戶為有
    價證券投資分析及有價證券買賣之開戶、徵信、招覽、推介
    、受託、申報、結算、交割外，如客戶為購買上市或上櫃有
    價證券交割需要，亦得從事資金融通業務，此業據被告於本
    院供稱：客戶委託營業員買賣股票，如交割金額不足，營業
    員可代客戶向證券公司辦理貸款，以購買特定股票，因該種
    借款期間短暫，還款時亦均由營業員代為辦理等語；參諸卷
    附行政院金融監督管理委員會96年3 月6 日金管證二字第09
    60003762號函所示，營業員可從事有價證券買賣之融資融券
    ，及其他經核准業務，所謂經核准業務包括證券商與客戶約
    定，為因應客戶購買上市或上櫃有價證券交割之需，所從事
    之資金融通業務，該等融通資金，以買賣有價證券為限，不
    得移作他項用途。綜此，被告為甲○○代向信豪證券公司貸
    款及還款，均為其擔任營業員職務上之業務甚明。
  (二)被告係信豪證券公司之營業員，其將業務上向客戶收取及應
    償還予信豪證券公司而持有之款項，變易持有為所有之意思
    ，加以侵占入己，核其所為，係犯刑法第336 條第2 項之業
    務侵占罪。
  (三)爰審酌被告從事業務，本應忠於職守，竟侵占業務上向客戶
    收取之財物，金額達250 萬元，有違本分，惟念其無前科紀
    錄，有臺灣高等法院被告前案紀錄表1 份在卷可查，犯後迭
    自警詢、偵查中及本院審理時均坦承犯行，尚能知錯等一切
    情狀，量處如主文所示之刑。
  (四)被告前未曾因故意犯罪受有期徒刑以上刑之宣告，業如上述
    ，犯後坦承犯行，並已與告訴人達成民事和解（惟尚未履行
    和解內容），此有本院和解筆錄1 份在卷可憑，本院認其經
    此偵審程序及刑之諭知後，當知所警惕，信無再犯之虞，上
    開對其宣告之刑以暫不執行為當，併依新正後刑法第74條第
    1 項第1 款規定，予以宣告緩刑2 年，以啟自新（緩刑宣告
    逕適用新法，無新舊法比較問題，最高法院95年第8 次刑事
    庭會議決議參照）。
  (五)按緩刑宣告，得斟酌情形，命犯罪行為人為下列各款事項：
    三向被害人支付相當數額之財產或非財產上之損害賠償。前
    項情形，應附記於判決書內，並得為民事強制執行名義，刑
    法第74條第2 項第3 款、第3 項及第4 項分別定有明文。本
    案被告尚欠甲○○250 萬元未償，復參酌被告及甲○○於本
    院達成被告應自96年11月10日起至98年11月10日止，每半年
    償還50萬元之分期付款方式，併依修正後刑法第74條第2 項
    第3 款規定，裁定如主文第2 項所示（倘被告於緩刑期間內
    有違反上開負擔情節重大，得依刑法第75條之1 規定，撤銷
    緩刑之宣告）。
據上論斷，依刑事訴訟法第273 條之1 第1 項、第299 條第1 項
前段，刑法第2 條第1 項前段、第336 條第2 項、第74條第1 項
第1 款、第2 項第3 款、第3 項，刑法施刑法第1 條之1 第1 項
、第2 項前段，判決如主文。
本案經檢察官乙○○到庭執行職務。
中　　華　　民　　國　　96　　年　　4 　　月　　17　　日
                  刑事第四庭  法　官  曾鴻文
以上正本證明與原本無異。
如不服本判決，應於判決收受後10日內，向本院提出上訴狀（須
附繕本）。
                              書記官  顏錦清
中　　華　　民　　國　　96　　年　　4 　　月　　18　　日
附錄本判決論罪科刑法條全文：
中華民國刑法第336條
對於公務上或因公益所持有之物，犯前條第1 項之罪者，處1 年
以上7 年以下有期徒刑，得併科5 千元以下罰金。
對於業務上所持有之物，犯前條第1 項之罪者，處6 月以上5 年
以下有期徒刑，得併科3 千元以下罰金。
前二項之未遂犯罰之。
